【裁判字號】    97,審再,2
【裁判日期】    971031
【裁判案由】    再審之訴
【裁判全文】
臺灣臺北地方法院民事判決  97年度審再字第2號
再審原告    乙○○
訴訟代理人  吳金棟律師
再審被告    華南商業銀行股份有限公司
法定代理人  甲○○
上列當事人間請求返還消費借貸款事件，再審原告對於本院民國
75年6月23日75年度訴字第5213號確定判決提起再審之訴，本院
判決如下：
    主  文
再審之訴駁回。
再審訴訟費用新臺幣萬仟伍佰柒拾陸元由再審原告負擔。
    理  由
一、本件再審原告起訴主張略以：再審被告執本院75年度訴字第
    5213號民事確定判決（下稱原確定判決），向本院執行處對
    伊聲請強制執行，惟原確定判決因再審被告陳報錯誤之送達
    處所，並未合法送達再審原告之戶籍地，致伊從未收受原確
    定判決，迄民國97年初再審原告對伊聲請強制執行，伊始知
    有系爭民事訴訟事件。原確定判決送達違法，法律上應論以
    「判決法院之組織不合法」，因認有民事訴訟法第496條第1
    項第3款之再審事由，為此提起本件再審之訴。又伊委請律
    師於97年8月15日向本院執行處聲請閱卷及接獲97年8月19日
    函示，自97年8月19日翌日起迄97年9月12日起訴止，未逾30
    日之不變期間云云。
二、按再審之訴，應於30日之不變期間內提起。前項期間，自判
    決確定時起算，但再審之理由知悉在後者，自知悉時起算，
    但自判決確定後已逾5年者，不得提起。民事訴訟法第500條
    第1、2項定有明文。又依同條第3項但書規定，以同法第496
    條第1項第5款、第6款或第12款情形為再審之理由，則不受
    上開5年期間之限制。再按提起再審之訴之原告，如主張其
    再審理由知悉在後者，應就所主張之事實負舉證之責任（最
    高法院30年抗字第443號判例意旨參照）。經查，本件原確
    定判決係於75年6月23日作成並已確定，再審被告曾持原確
    定判決聲請強制執行，經本院執行處換發75年民執甲17603
    字第8704號債權憑證，再審被告嗣並執該債權憑證迭次聲請
    強制執行，此有再審原告提出之債權憑證可稽，並經本院調
    閱75年度訴字第5213號民事判決查明（該案卷宗已逾保存期
    限，於90年間銷燬）。再審原告迄97年9月12日始提起本件
    再審之訴，有起訴狀上本院收狀戳足憑，顯已逾30日之不變
    期間，自判決確定後亦已超過5年，且再審原告主張再審理
    由知悉在後，並未舉證以實其說，依上開說明，其再審之訴
    自不合法，應予駁回。
三、復按有「判決法院之組織不合法」之情形者，得以再審之訴
    對於確定終局判決聲明不服，民事訴訟法第496條第1項第3
    款固有明文。惟所謂法院組織不合法，係指合議庭之案件不
    依照法定人數出席審判，或參與判決之法官未列席言詞辯論
    等而言；非以審判長有無於言詞辯論筆錄簽名為斷。經查，
    原確定判決縱有再審原告所陳「因再審被告陳報錯誤之送達
    處所，並未合法送達再審原告之戶籍地」之情形，亦非屬前
    揭所述法院組織不合法，再審原告主張原確定判決有民事訴
    訟法第第496條第1項第3款之再審事由，亦顯無理由，依民
    事訴訟法第502條第2項規定，本件不經言詞辯論，逕予判決
    駁回。
四、依民事訴訟法第502條、第78條，裁定如主文。
中    華    民    國    97    年    10    月    31    日
                  民事第六庭    法  官  劉又菁
以上正本係照原本作成。
如對本判決不服，須於判決送達後20日內向本院提出上訴狀。
中    華    民    國    97    年    10    月    31    日
                                書記官  潘惠梅


司法院資訊處製作；財團法人民間司法改革基金會備份。
